【裁判字號】    97,台上,3127
【裁判日期】    970703
【裁判案由】    強盜
【裁判全文】
最高法院刑事判決            九十七年度台上字第三一二七號
上  訴  人  甲○○
選任辯護人  何志揚律師
上列上訴人因強盜案件，不服台灣高等法院台中分院中華民國九
十七年四月十五日第二審判決（九十七年度上訴字第四０三號，
起訴案號：台灣苗栗地方法院檢察署九十四年度偵字第二九一八
號），提起上訴，本院判決如下：
    主  文
上訴駁回。
    理  由
按刑事訴訟法第三百七十七條規定，上訴於第三審法院，非以判
決違背法令為理由，不得為之。是提起第三審上訴，應以原判決
違背法令為理由，係屬法定要件。如果上訴理由書狀並未依據卷
內訴訟資料，具體指摘原判決不適用何種法則或如何適用不當，
或所指摘原判決違法情事，顯與法律規定得為第三審上訴理由之
違法情形，不相適合時，均應認其上訴為違背法律上之程式，予
以駁回。本件原審經審理結果，認為上訴人甲○○加重準強盜犯
行明確，因而維持第一審論處上訴人結夥三人竊盜，因脫免逮捕
，而當場施以強暴罪刑，駁回上訴人之第二審上訴，已詳敘調查
、取捨證據之結果及憑以認定犯罪事實之心證理由。並就上訴人
否認犯行之供詞及其所辯各語認非可採，予以論述。自形式上觀
察，原判決並無足以影響判決結果之違法情形存在。上訴人上訴
意旨略以：(一)、上訴人並未對實施逮捕之警員施強暴、脅迫，縱
有脫逃行為，亦未使警員達不能抗拒之程度。(二)證人吳啟添於原
審證稱其未看見上訴人有推或是跟那兩個人打架，原判決未予採
信，自有未依證據認定事實之違法云云。惟查：(一)、證據之取捨
及事實之認定，係屬事實審法院自由判斷之職權，此項職權之行
使，倘不違背客觀存在之經驗法則或論理法則，即無違法可言。
原判決依林盈達於偵查中及第一審之證言與徐文賢於第一審之證
述，認定上訴人基於脫免逮捕而當場施以強暴之犯意，當場用力
掙脫並另行用手將林盈達推倒在地，致其受有左手肘、左膝瘀腫
之傷害，且腳部跛行致無法繼續追趕，徐文賢見狀，立刻上前逮
捕，上訴人復以背部撞倒徐文賢，並以身體亂動抗拒，致其背部
受傷，使其二人均達難以抗拒之程度，上訴人隨即以雙手亂揮而
掙脫手銬逃離之事實，經核並無違背客觀存在之經驗法則或論理
法則，自不容上訴人漫事指為違法。(二)、原判決於理由內業已詳
敘上訴人遭警逮捕時，縱吳啟添尚未逃離，仍於現場附近，但據
吳啟添所稱距離逮捕現場有一百公尺之遠，且係在天初亮時刻，
則其本難清楚見聞上訴人被逮捕之過程，況吳啟添復證稱因山上
多少會有東西遮住，其所處位置看不清楚上訴人被壓著之狀況，
不知道上訴人如何掙脫，則吳啟添之證詞無從為有利上訴人之認
定，核無違法可言。是上訴意旨執以指摘原判決違背法令，與法
律規定得為第三審上訴理由之違法情形，不相適合。其餘上訴意
旨係就屬原審採證認事職權之行使及原判決已說明事項，徒憑說
詞，任意指摘，且仍為單純事實之爭執，均不能認係適法之第三
審上訴理由。依上揭說明，此部分上訴違背法律上之程式，應予
駁回。又按裁判上一罪之重罪部分得上訴第三審法院，其輕罪部
分雖不得上訴於第三審法院，依審判不可分之原則，第三審法院
亦應併予審判，但以重罪部分之上訴合法為前提，如該重罪部分
之上訴為不合法，第三審法院應從程序上予以駁回，而無從為實
體上判決，對於輕罪部分自亦無從適用審判不可分之原則，併為
實體上審判。本件得上訴之加重準強盜部分，其上訴為不合法，
本院由程序上予以駁回，對於原判決認定具有想像競合犯關係之
妨害公務部分，自無從適用審判不可分原則，併為實體上審判，
此部分既屬刑事訴訟法第三百七十六條所定之案件，為不得上訴
第三審之案件，其上訴不合法，亦應併予駁回。
據上論結，應依刑事訴訟法第三百九十五條前段，判決如主文。
中    華    民    國  九十七  年    七    月    三    日
                      最高法院刑事第十二庭
                          審判長法官  石  木  欽
                                法官  陳  世  淙
                                法官  洪  佳  濱
                                法官  林  俊  益
                                法官  邱  同  印
      本件正本證明與原本無異
                                      書  記  官
中    華    民    國  九十七  年    七    月   十五   日
                                                      Ｅ


司法院資訊處製作；財團法人民間司法改革基金會備份。
